---
title: "2020 წლის საქართველოს პარლამენტის არჩევნების ამომრჩეველთა აქტივობა"
author: "თემურ გუგუშვილი"
date: '2020-10-30T15:13:14-05:00'
output:
  html_document:
    df_print: paged
  pdf_document: default
tags:
- სტატისტიკა
- არჩევნები
- საპარლამენტო არჩევნები
categories: საპარლამენტო არჩევნები
image:
  placement: 1
  caption: "Photo by [Academic](https://sourcethemes.com/academic/)"
  focal_point: ""
  preview_only: true
---

```{r setup, include=FALSE, echo=FALSE}
knitr::opts_chunk$set(collapse = TRUE)
```

ცენტრალური საარჩევნო კომისიის 2020 წლის საქართველოს პარლამენტის არჩევნების [ამომრჩეველთა აქტივობის](https://cesko.ge/geo/static/2938) შესახებ გამოქვეყნებული ინფორმაცია. 

```{r, include = FALSE}
library(tidyr)
library(tidyverse)
library(ggplot2)
library(readxl)
library(extrafont)
library(cowplot)
library(hrbrthemes)
library(plotly)
library(viridis)
```


```{r, fig.cap='', tidy=FALSE, echo=FALSE, message = FALSE, fig.dim = c(13, 9)}

tg_data_1 <- read_excel("~/Documents/github_project/data/election_2020.xlsx")

tg_p_voting <- ggplot(data=tg_data_1, aes(x=time , y=region, fill =percentage)) +
  geom_tile() +
  theme_gray(base_family="Sylfaen")+
  scale_fill_viridis(discrete=FALSE)+
  theme_ipsum(base_family="Sylfaen") +
  theme(axis.title.x = element_text(colour="black", size=18, hjust=0.5),
        axis.title.y = element_text(colour="black", size=18, hjust=0.5),
        axis.text.x=element_text(angle = 90,  hjust=0.5, size=18, colour="black"),
        axis.text.y=element_text(size=18),
        plot.caption = element_text(size=18, colour="black", hjust=0),
        plot.title=element_text(colour="black", size=20),
        legend.title=element_text(size=18),
        legend.text=element_text(size=18))+
  labs(title = "",
       subtitle ="",
       caption = "წყარო:ცენტრალური საარჩევნო კომისიის (ცესკო)",
       color="")+
  xlab("")+
  ylab("რეგიონი")+
  labs(fill = "ამომრჩეველთა \nაქტივობა %")+
  scale_x_discrete()

tg_p_voting

```
*დიაგრამა 1. ამომრჩეველთა აქტივობა რეგიონების მიხედვით*




```{r, fig.cap='', tidy=FALSE, echo=FALSE,  warning = FALSE, message = FALSE, fig.dim = c(8, 9)}
tg_data_4 <- read_excel("~/Documents/github_project/data/election_2020_ubani.xlsx")

tg_p_4 <- ggplot(data=tg_data_4, aes(x=ubani , y=time, fill =percentage)) +
  geom_tile(aes(text = paste("უბანი: ", name, "\n",
                             "აქტივობა(%):", percentage)))+ 
  theme_gray(base_family="Sylfaen")+
  scale_fill_viridis(discrete=FALSE)+
  theme_ipsum(base_family="Sylfaen") +
  theme(axis.title.x = element_text(colour="black", size=12, hjust=0.5),
        axis.title.y = element_text(colour="black", size=12, hjust=0.5),
        axis.text.x=element_text(angle = 90,  hjust=0.5, size=10, colour="black"), 
        axis.text.y=element_text(size=10),
        plot.caption = element_text(size=10, colour="black", hjust=0),
        plot.title=element_text(colour="black", size=20))+
  labs(title = "",
       subtitle ="",
       caption = "წყარო:ცეესკო",
       color="")+
  xlab("უბანი")+
  ylab("საათი")+
  
# scale_fill_discrete(name = "",
#                      labels = c("",""))
# facet_grid(rows=vars(time), scales = "free")
# coord_cartesian(xlim=c(10,12))+
  scale_x_continuous(breaks=seq(1, 30, 1))

  tg_p_5 <- ggplotly(tg_p_4, tooltip = "text") 
  
  tg_p_5 

```
*დიაგრამა 2. ამომრჩეველთა აქტივობა უბნების მიხედვით*


2020 წლის საქართველოს პარლამენტის არჩევნების ამომრჩეველთა რაოდენობა - 1970540

2020 წლის საქართველოს პარლამენტის არჩევნების ამომრჩეველთა აქტივობა 56.11 %

