---
title: "მოსწავლეების რაოდენობა"
author: "თემურ გუგუშვილი"
date: '2023-08-20T15:13:14-05:00'
output:
  html_document:
    df_print: paged
  pdf_document: default
tags:
- სტატისტიკა
- სკოლა
- საპარლამენტო არჩევნები
categories: სკოლა
image:
  placement: 1
  caption: "Photo by [Academic](https://sourcethemes.com/academic/)"
  focal_point: ""
  preview_only: true
---

```{r setup, include=FALSE, echo=FALSE}
knitr::opts_chunk$set(collapse = TRUE)
```

მონაცემების მოსწავლეების რაოდენობის შესახებ გამოვითხოვე [askgov.ge-ის](https://askgov.ge/ka/request/sajaro_zogadsaganmanatleblo_skol#incoming-3740) პლატფორმის გამოყენები. თავდაპირველი მიზანი იყო მოსწავლეების რაოდენობით წარმოდგენის შექმნა მუნიციპალიტეტების დემოგრაფიული სტრუქტურის ცვილების შესახებ.

განათლების მართვის საინფორმაციო სისტემიდან ჯერ-ჯერობით ვერ მივიღე თითოეული მუნიციპალიტეტისთვის ქალაქი-სოფლის მიხედვით მონაცემები. 

ვიზუალიზაციით  შეგიძლიათ შეადაროთ მუნიციპალიტეტები, რეგიონები და ა.შ.

მცირე დაკვირვებით, ბოლო ორი ათწლეულის განმავლობაში დიდ ქალაქებში მოსწავლეების რაოდენობა იზრდება ხოლო მცირე და მაღალმთიან მუნიციპალიტეტებში კი მცირდება.

```{r, include = FALSE}
library(readxl)
library(tidyverse)
library(ggplot2)
library(grid)
```



```{r, tidy=FALSE, echo=FALSE, message = FALSE, fig.dim = c(8, 6)}


#Import data

Students <- readr::read_csv("/Users/macbook/Documents/R/ggplot/AskGov.ge/Data/students.csv")


#viz

studentsVIZ <- ggplot2::ggplot(Students, aes(year, students, color = region, group = municipality))+
  geom_line(alpha=1)+
  theme_minimal(base_family="Sylfaen") +
  theme(axis.title.x = element_blank(),
        axis.title.y = element_blank(),
    axis.text.x=element_text(angle = 90,  hjust=0.5, colour="black"),
    plot.title = element_text(size=20, colour="#035f8a", hjust=0),
    plot.subtitle = element_text(size=12, colour="black", hjust=0)) +
  labs(title = "",
       subtitle = "",
       x = "",
       y = "მოსწავლეების რაოდენობა")+
  scale_x_continuous(breaks=seq(2006, 2022, 4)) +
  scale_y_continuous(labels = scales::comma, position = "right")+
  facet_wrap(vars(city), scales = "free")



st <- plotly::ggplotly(studentsVIZ)

st 


```
*დიაგრამა 1. მოსწავლეების რაოდენობა(საჯარო და კერძო ზოგადსაგანმანათლებლო დაწესებულებებში(სასწავლო წლის დასაწყისისათვის)*

